【裁判字號】    95,上更(一),267
【裁判日期】    950530
【裁判案由】    毒品危害防制條例
【裁判全文】
臺灣高等法院刑事判決             95年度上更(一)字第267號
上  訴  人
即  被  告  乙○○
指定辯護人  本院公設辯護人  甲○○
上列被告因違反毒品危害防制條例案件，不服臺灣桃園地方法院
93年度訴字第1345號，中華民國94年 8月18日第一審判決（起訴
案號：臺灣桃園地方法院檢察署93年度偵字第3007號），提起上
訴，經判決後，由最高法院發回更審，本院判決如下：
    主  文
原判決撤銷。
乙○○意圖販賣而持有第一級毒品，累犯，處有期徒刑拾貳年。
扣案如附表四編號一至四所示之物沒收銷燬之，附表一編號三、
附表三編號一、二、附表四編號五所示之物及未扣案之黑色底灰
色花紋小拉鍊包一個、黑色布質手提包二個及黃色牛皮紙袋二個
均沒收之，如全部或一部不能沒收時，追徵其價額或以其財產抵
償之。
    事實及理由
一、構成犯罪要件之事實：
    乙○○前於民國八十六年間因違反戡亂時期肅清煙毒條例及
    非法施用化學合成麻醉藥品等案件，經臺灣桃園地方法院分
    別判處有期徒刑三年八月、六月，應執行有期徒刑四年確定
    ，並於八十七年十二月三十一日因縮短刑期假釋出監，嗣假
    釋未經撤銷，於九十年一月十九日視為已執行完畢（構成累
    犯）；又於九十三年間因毒品危害防制條例案件，經臺灣桃
    園地方法院分別判處八月、六月，應執行有期徒刑一年確定
    （於九十四年三月二十八日入監執行，現仍在執行中）。乙
    ○○有吸用毒品惡習，為供己施用而於九十三年一月二十三
    日二十一時許在桃園縣桃園市○○路一○○○號前，以新臺
    幣（下同）三十萬元之價格（尚積欠十萬元）向真實姓名年
    籍不詳綽號「黃叔」之成年男子購買第一級毒品海洛因及第
    二級毒品甲基安非他命而非法持有吸用，嗣於九十三年一月
    二十七日因為支應生活及吸毒開銷及為償還積欠之購毒費用
    ，，而另行起意營利販賣，將毒品分裝成袋並分別放置於其
    所有之黑色底灰色花紋的小拉鍊包及黑色手提袋內之黃色牛
    皮紙袋內。於同日晚上二十一時許，前往其朋友林佳柔設於
    桃園縣桃園市○○路一○○○號八樓之二一室之住處伺機販
    賣，嗣因要購買東西而拿林佳柔之鑰匙下樓，迨同晚二十二
    時十五分許，乙○○在桃園縣桃園市○○路九九八號前，因
    案外人胡俊德吸毒被警查獲，向員警指明乙○○係「藥頭」
    ，員警遂上前盤查，惟並未從乙○○身上發現任何毒品而無
    所獲，在員警說明下，乙○○同意引領員警至桃園縣桃園市
    ○○路一○○○號八樓之二一室林佳柔住處，用林佳柔所交
    付之鑰匙打開門，讓警員進入該處，有案外人秦開元及江淑
    芳均在場，員警分別經乙○○及該屋屋主即案外人林佳柔之
    同意後實施搜索，並分別在乙○○身著黑色長褲之腰際間一
    個黑色底灰色花紋小拉鍊包內，扣得如附表一所示之第一級
    毒品海洛因及第二級毒品甲基安非他命、電子秤等物品；在
    該屋客廳中黑色沙發旁查獲乙○○所有一個黑色布質手提包
    內之二個黃色牛皮紙袋內，扣得如附表二所示之第一級毒品
    海洛因及第二級毒品甲基安非他命；在放置在該屋客廳乙○
    ○所有二個黑色布質手提包內扣得如附表三所示之另一檯電
    子秤、分裝袋九百二十個及吸食器、殘渣袋三十七個等物。
二、認定犯罪事實之積極證據：
  (一)被告乙○○坦承於上開時地遭警搜索，並在其所有之黑色底
    灰色花紋小拉鍊包及置放在一個黑色布質手提包內之二個黃
    色牛皮紙袋內，扣得其所有如附表一、附表二所示之第一級
    毒品海洛因十包、第二級毒品甲基安非他命九包、電子秤一
    台等物；另在其所有另一個黑色布質手提包內扣得如附表三
    編號一、二所示之電子秤一台、分裝袋九百二十個等情。
  (二)扣得海洛因十包及安非他命（應為甲基安非他命之誤）九包
    、吸食器一組、海洛因殘渣袋三十七只、分裝袋九二十只、
    電子秤二台等物。
  (三)法務部調查局調科壹字第080007352號鑑定通知書（見原審
    卷一第25頁）、行政院衛生署管制藥品管理局管檢字第0930
    005262號檢驗成績書（見原審卷一第22頁），證明扣案之毒
    品確係第一級毒品海洛因及第二級毒品甲基安非他命。
  (四)證人江淑芳、秦開元、林佳柔於警詢中之證述（見偵字第三
    ○○七號卷第十二頁至十三頁、十八至十九頁、二五至二六
    頁），證明本件分別在乙○○所有之黑色底灰色花紋小拉鍊
    包一個、置放在一個黑色布質手提包中之二個黃色牛皮紙袋
    內及乙○○所有另一個黑色布質手提包內扣得上開扣案物品
    等情。
三、被告辯解要旨：
  (一)原審辯護人為被告辯稱：本件起訴事實與原審九十三年度訴
    字第七六○號確定判決為同一案件，故本件應諭知免訴。
  (二)否認有何「意圖販賣而持有」第一級毒品海洛因、第二級毒
    品甲基安非他命之犯行。
  (三)扣案毒品是我向「黃叔」買的，都是供我自己施用的，因為
    我都是以抽煙的方式施用，所以用量比較多，因為「黃叔」
    帶比較多，且因賭博贏得十多萬元，因貪圖便宜，所以我才
    會向「黃叔」購買如此多的毒品，這次三十萬元的毒品，我
    尚欠近十萬元。
四、爭點整理：
  (一)本件起訴事實與原審九十三年度訴字第七六○號確定判決是
    否為同一案件。
  (二)本案是否因警員為「陷害教唆」而查獲。
  (三)員警邵元孝於原審之證述是否具有證據能力。
  (四)證人江淑芳、秦開元、林佳柔三人於警詢中之陳述，是否具
    有證據能力。
  (五)扣案如附表所示之第一、二級毒品、電子磅秤、吸食器、海
    洛因殘渣袋及分裝袋等物，是否為被告所有及是否為毒品危
    害防制條例第二條第一項第一、二款之毒品海洛因及安非他
    命。
  (六)被告向真實姓名年籍不詳綽號「黃叔」之成年男子購買如附
    表四所示之海洛因、安非他命，僅係單純供己施用或嗣後已
    萌生意圖販賣而持有毒品之犯行。
五、本院判斷：
  (一)本件起訴事實與原審九十三年度訴字第七六○號確定判決是
    否為同一案件：
    按刑事訴訟法第三百零二條第一款規定，案件曾經判決確定
    者，應為免訴之判決，係以同一案件，已經法院為實體上之
    確定判決，基於一事不再理及一罪不兩罰原則，該被告之犯
    罪事實既已經刑事訴訟程序之論罪科刑，即不能更為其他有
    罪或無罪之實體上裁判（最高法院六十年臺非字第七七號判
    例參照）。而所謂「同一案件」，係指同一被告之同一犯罪
    事實而言，其中同一犯罪事實則包含法律上同一及事實上同
    一之案件，至事實上是否同一，則應以訴之目的、侵害性行
    為之內容及基本社會事實關係等作為判斷依據，亦即法院於
    判斷事實是否同一時，應參酌犯罪行為實施之態樣、方法、
    日時、處所及侵害之法益種類等因素作判斷。經查被告於
    本件起訴前，固曾經公訴人認被告於九十二年十二月下旬某
    日起至九十三年一月二十五日止，在桃園縣桃園市○○路一
    ○○○號八樓之二一室，分別連續「施用」第一級毒品海洛
    因及第二級毒品安非他命（應為甲基安非他命之誤）多次，
    為警於九十三年一月二十七日晚間十時十五分許，在上址為
    警查獲，扣得海洛因十包及安非他命（應為甲基安非他命之
    誤）九包（按即本案扣得之海洛因十包、甲基安非他命九包
    ）、吸食器一組、海洛因殘渣袋三十七只、分裝袋九二○只
    、電子秤二台（即本案扣得之電子秤二台、分裝袋九二○個
    ）等物，於九十三年四月二十日以九十三年度毒偵字第一○
    三○號提起公訴，並經原審以九十三年度訴字第七六○號判
    決分別判處八月、六月，並定應執行有期徒刑一年確定，有
    上開起訴書、本院判決書各一份在卷可稽（見原審訴字第七
    六○號卷第二頁、二六至二八頁）。然經核本件公訴人起訴
    認被告「意圖販賣而持有」第一級毒品、第二級毒品之行為
    ，與上開確定判決認被告施用毒品罪之犯罪構成要件，已有
    不同，雖查獲「時間」、「地點」相同，但扣案證物中，原
    審上開九十三年度訴字第七六○號判決已敘明電子秤、分裝
    袋等物與該施用毒品案件無關，且除該案之事證外，本件尚
    有充分事證足以證明被告具有「販賣之意圖」，並足認定被
    告「有意圖販賣而持有」第一、二級毒品犯行。再者，刑法
    上之吸收犯，係指犯罪之性質上，其罪名之觀念中當然包含
    他行為者而言，亦即所發生之數個犯罪事實之間，依犯罪之
    性質及一般日常生活之經驗判斷，一方可以包含於他方犯罪
    觀念之中，遂逕行認定一方之罪，而置屬於實行階段性之他
    方於不論；其中吸收犯中之高度行為吸收低度行為，係以犯
    罪行為之發展，依其在刑法上之評價程度，得分為若干階段
    ，即循序而進之行為，其前行之低度行為不外使後行之高度
    行為易於實現，則後行之高度行為內容，實已涵蓋低度行為
    之結果，故高度行為當然吸收低度行為，其前後行為，在形
    態上雖屬分別獨立，但從同一法益之侵害觀點而言，具有必
    然之附隨關係，亦即具有階段之貫通性，禁止為雙重評價而
    應為單一之評價，若數個事實行為，犯意各別，被害法益不
    同，既無階段貫通之附隨關係，自不生後行為吸收前行為之
    關係，應視行為人主觀之犯意而分別論以連續犯或數罪併罰
    （最高法院九十三年度臺上字第六五○二號判決意旨參照）
    ，且「修正前麻醉藥品管理條例第十三條之一第二項各款所
    列之製造、運輸、販賣、意圖販賣而持有、非法吸用及非法
    持有等行為，均為法律規範，應予以評價處罰，且法律上予
    以規範評價之輕重亦有不同，其中非法製造、運輸、販賣、
    吸用等犯行，性質上固均吸收低度之持有行為，但非謂上開
    不同犯罪型態下之低度持有行為均具同一性，而得任意擴張
    適用於不同之法條以論罪處罰，否則將使各該款項之不同犯
    行歸化為一，有違法律分類規定各類犯罪型態之旨趣。」（
    最高法院八十八年度臺上字第二五七二號判決亦採同一見解
    ）。經查：本件本院既認被告有「意圖販賣而持有」第一、
    二級毒品犯行，則被告持有扣案第一、二級毒品，與原審上
    開九十三年度訴字第七六○號判決所認單純「施用」毒品犯
    行，犯意不同，被害法益不同，自無吸收關係，而應依被告
    犯意而分別論以數罪，是本件與上開原審九十三年度訴字第
    七六○號案件，顯非同一案件，合先敘明。
  (二)本案是否因警員為「陷害教唆」而查獲：
    查「陷害教唆」係司法警察以引誘或教唆犯罪之不正當手段
    ，使原無犯罪故意之人因而萌生犯意而實施犯罪，再進而蒐
    集其犯罪之證據或予以逮捕偵辦；縱其目的係在於查緝犯罪
    ，但其手段顯然違反憲法對於基本人權之保障，且已逾越偵
    查犯罪之必要程度，對於公共利益之維護並無意義，其因此
    等違反法定程序所取得之證據資料，應不具有證據能力（最
    高法院著有九十二年度臺上字第四五五八號判決意旨可參）
    。然販賣毒品為重罪，警方往往採取誘捕（俗稱「釣魚」）
    之偵查技巧蒐集犯罪證據，倘行為人原已具有犯罪故意並已
    實施犯罪行為，亦即其犯意之萌生，並非因司法警察之引誘
    教唆而起，自與前述陷害教唆之情形不同（最高法院九十三
    年度台上字第六○六號判決意旨參照）。查本件被告購入上
    開毒品後，即另行起意，並攜帶大量毒品連同磅秤、分裝袋
    外出，具有販毒營利之意圖，伺機賣出，顯原已具有犯罪故
    意（理由詳見後述），是警方以符合憲法上比例原則之辦案
    方式，查獲被告，自足做為被告論罪之依據，併此敘明。
  (三)員警邵元孝於原審之證述是否具有證據能力：
    證人邵元孝雖屬查獲本件之警員，惟其於原審審理中經具結
    以擔保其證詞之真實性及憑信性，復經交互詰問以保障被告
    之對質詰問權，自不得僅因其為原查獲之警員而全面否認其
    於訴訟法上原具有之證人適格。又證人邵元孝就本件查獲經
    過證稱：「我的線報是說被告有東西，他要跟她買」等語，
    就線民與被告間是否確有買賣毒品乙節，固屬傳聞證據（原
    審業已傳喚該線民即證人胡俊德於原審證述雖否認有買賣毒
    品乙節）；然就其如何得知本件情報進而查獲等情，則屬證
    人就本身親自見聞之事項為證述，自非屬傳聞證據。
  (四)證人江淑芳、秦開元、林佳柔三人於警詢中之陳述，是否具
    有證據能力：
    按「被告以外之人於審判外之陳述，雖不符前四條之規定，
    而經當事人於審判程序同意作為證據，法院審酌該言詞陳述
    或書面陳述作成時之情況，認為適當者，亦得為證據。當事
    人、代理人或辯護人於法院調查證據時，知有第一百五十九
    條第一項不得為證據之情形，而未於言詞辯論終結前聲明異
    議者，視為有前項之同意。」，刑事訴訟法第一百五十九條
    之五定有明文。經查：被告及其辯護人於原審及本院前審及
    本院準備程序、審判期日調查證人江淑芳、秦開元、林佳柔
    於警詢中之陳述明知其警詢筆錄係傳聞證據，均未於言詞辯
    論終結前聲明異議，且明白表示對上開證據無意見或對證據
    能力不爭執（見原審卷一第三十三頁、第一七九頁、第一七
    九之一頁、本院前審卷第三一頁、四六至四七頁），經本院
    詳核證人江淑芳、秦開元、林佳柔三人於警詢時之證述，均
    未抗辯警察人員有不正當方法取供情事，所證稱扣案之毒品
    及皮包等是被告乙○○所有，同在上址吸用毒品，且在立具
    自願搜索同意書情形下，經警搜索查獲事實欄所載之毒品，
    嗣於原審交互詰問時，亦均證稱扣案之毒品確係被告乙○○
    所有，本院審酌該書面陳述作成時之情況，認為適當，依前
    揭規定，視為同意作為證據，自有證據能力（最高法院九十
    四年度臺非字第八六號、九十四年度臺上字第一六四七號判
    決意旨參照）。
  (五)扣案如附表所示之第一、二級毒品、電子磅秤、吸食器、海
    洛因殘渣袋及分裝袋等物，是否為被告所有及是否為毒品危
    害防制條例第二條第一項第一、二款之毒品海洛因及安非他
    命：
  1.扣案之黑色底灰色花紋小拉鍊包及置放在一個黑色布質手提
    包內之二個黃色牛皮紙袋、如附表一、附表二所示之第一級
    毒品海洛因十包、第二級毒品甲基安非他命九包、電子秤一
    台及另一個黑色布質手提包及其內之如附表三編號一、二所
    示之電子秤一台、分裝袋九二○個等物，業據被告於警詢時
    供承不諱（見偵字第三○○七號卷第八頁），核與證人江淑
    芳、秦開元、林佳柔於警詢中之證述情節相符（見偵字第三
    ○○七號卷第十二頁至十三頁、十八至十九頁、二五至二六
    頁），堪認上開物品確為被告所有無誤。
  2.扣案如附表所示之毒品，是否確為第一級毒品海洛因及第二
    級毒品安非他命：
    被告於九十三年一月二十七日二十二時十五分許，在桃園縣
    桃園市○○路一○○○號八樓之二一室，被查獲之第一級毒
    品海洛因十包、第二級毒品甲基安非他命9包等物，就第一
    級毒品海洛因部分經送請法務部調查局以化學呈色法、氣相
    層析質譜儀分析法鑑定結果，均含有第一級毒品海洛因成分
    ，驗得合計淨重一三○．五三公克（空包裝重八．八四公克
    ），純度51.93％，純質淨重六七．七八公克，有法務部調
    查局調科壹字第080007352號鑑定通知書在卷可稽（見原審
    卷一第二五頁）；另就第二級毒品甲基安非他命部分經送請
    行政院衛生署管制藥品管理局以氣相層析質譜儀（GC/MS）
    法鑑定結果，檢出甲基安非他命成分，其重量分別為第二級
    毒品甲基安非他命三包實稱秤重七五．五二公克（含三只塑
    膠袋及三張標籤紙）、甲基安非他命一包實稱秤重三○．八
    一六公克（含塑膠袋及標籤紙）、甲基安非他命五包實稱毛
    重一○．九五七公克（含五只塑膠袋及五張標籤紙），亦有
    行政院衛生署管制藥品管理局管檢字第0930005262號檢驗成
    績書在卷可稽（見原審卷一第二二頁），且被告乙○○供稱
    係以三十萬元（尚積欠十萬元）之價格向綽號「黃叔」之成
    年男子購買扣案之毒品，足見被告購買之毒品確係第一級毒
    品海洛因及第二級毒品甲基安非他命甚明。
  (六)被告向真實姓名年籍不詳綽號「黃叔」之成年男子購買如附
    表四所示之海洛因、安非他命，僅係單純供己施用或嗣後已
    萌生意圖販賣而持有毒品之犯行：
  1.被告雖辯稱：「查獲之毒品係供自己施用」云云，惟查，被
    告乙○○於九十三年一月二十七日晚間在桃園縣桃園市○○
    路一○○○號八樓之二十一室林佳柔的住處被查獲其攜帶之
    小拉鍊包及黑色手提袋內有第一級毒品海洛因十包（合計淨
    重一三○．五三公克，空包裝總重八．八四公克）、第二級
    毒品甲基安非他命三包（含三只塑膠袋及三張標籤紙實稱毛
    重七五．五二公克）、甲基安非他命一包（含塑膠袋及標籤
    紙實稱毛重三○．八一六公克）、甲基安非他命五包（含五
    只塑膠袋及五張標籤紙實稱毛重一○．九五七公克），被告
    持有如此大量之海洛因及甲基安非他命，顯與一般單純施用
    者，僅隨身準備少量之毒品備供吸用截然有異。再者本件案
    發時尚查獲電子磅秤二台、分裝袋九二○個等物，以被告有
    多年施用毒品習性，如供自己使用，衡情應無需使用電子磅
    精確秤用，亦不須準備多量分裝袋，並將毒品分裝成不同重
    量包裝之必要。而被查獲非法施用毒品者，斷無持有上開大
    量海洛因及甲基安非他命之理。況被告有施用毒品之前科，
    知悉取得毒品之來源及購買管道，如欲取得海洛因、甲基安
    非他命應無任何困難可言，則被告自不需一次持有上開大量
    之海洛因、甲基安非他命備供自己施用之必要，是被告辯稱
    查獲之大量毒品僅供己施用云云，顯係卸責之詞。再者，電
    子磅秤、塑膠分裝袋等物，均係一般販毒者用以秤重、分裝
    毒品後，買賣交易毒品所必備之物，被告雖辯稱：扣案之電
    子秤二台中，比較薄的那台（即背面貼有「SF」貼紙者）是
    撿到的云云，惟經原審調取扣案電子秤並於審判期日提示，
    被告所稱上開撿到的電子秤外觀乾淨，並無磨損之痕跡，顯
    與一般拾得物外觀通常較為骯髒並有磨損痕跡不同，況該電
    子秤並非一般人日常生活所需使用（且常為販毒者用以秤重
    、分裝毒品所用）何能隨地拾得？則被告所辯已與常情不符
    ，且該電子秤係在被告腰際間之黑色底灰色花紋小拉鍊包內
    查獲（見原審卷一第一七九頁），而該小拉鍊包內尚扣得毒
    品，則該電子秤若係被告拾得的，應不致隨身與毒品一同藏
    放，是被告所辯，尚難採信。足見被告於案發時被查獲持有
    大量之海洛因及甲基安非他命，並有電子秤秤量及分裝袋等
    販賣毒品備用之物，本案從被告持有上開大量毒品及其他扣
    案物等情觀察，其是否意圖販賣而持有毒品已昭然若揭。
  2.本件是九十三年一月二十七日二十一時警察人員根據證人胡
    俊德提供之線報查獲，證人胡俊德因施用第二級毒品安非他
    命為員警邵元孝查獲，據證人胡俊德於原審證稱：「我因朋
    友介紹而認識乙○○，我本身有施用安非他命，已經判決確
    定。九十三年一月二十七日我有約乙○○碰面，是約在桃園
    的一個學校，靠近桃園市○○路的一個學校，碰面的目的是
    找她吃飯，之前沒有向乙○○拿過安非他命，也沒有託乙○
    ○調過安非他命。因朋友介紹而有乙○○的電話。我聯絡上
    乙○○後，在電話中，我就說要找吃飯，因為『姐仔』把我
    當弟弟看，對我不錯，所以我就約出來聊天、吃飯。我打電
    話給她時，我沒有說要拿安非他命，就是說純粹要去吃飯，
    之前我沒有向她買過安非他命。我之所以知道她是『藥頭』
    ，是因為我有施用第二級毒品，有一個朋友介紹我，有提到
    ，才知道她是『藥頭』。」等語（原審卷二第七十頁），嗣
    員警於證人林佳柔上開住處查獲被告乙○○攜帶之小拉鍊及
    黑色手提袋內有詳如事實欄附表所載之大量毒品海洛因及甲
    基安非他命與電子秤、分裝袋等物與證人林佳柔、秦開元、
    江淑芳等人，證人林佳柔、秦開元、江淑芳均一致證稱扣案
    如事實欄所載之毒品等物確係被告乙○○所有已詳如前述，
    且證人秦開元於原審交互詰問時證稱：「我有吸食安非他命
    ，乙○○曾送我安非他命吸用大約二、三次」（見原審卷第
    五頁），證人林佳柔亦供承有吸用安非他命等語，而證人林
    佳柔、秦開元等均有吸毒前科，有刑案紀錄表可稽。被告攜
    帶大量分裝好之毒品，並備有電子秤、分裝袋等物，且與吸
    毒習慣者共處一室，其動機已啟人疑竇。
  3.證人胡俊德雖稱警員要我供出「藥頭」，我因剛認識「姐仔
    」沒多久，感覺到她對我很照顧，所以就依照警員的指示，
    打電話給「姐仔」說要買「硬」的，要拿三千元，其實我身
    上並沒有三千元，我之前也沒有向「姐仔」買過安非他命或
    調過安非他命，我安非他命都是向「俊仔」拿的，我沒有向
    其他人拿，因為警察要我講外縣市的，所以我沒有供出「俊
    仔」等語，足證證人胡俊德雖稱被告是「藥頭」，但從未有
    買賣過安非他命，其供出被告說要購買安非他命，完全是依
    警員之授意而為。至於證人林佳柔、秦開元於原審交互詰問
    時亦均證稱未曾向被告乙○○購買安非他命，足證被告雖購
    買事實欄附表所載之毒品，惟遍觀全案卷證，並無證據證明
    係以營利之意思販入或已有賣出之非法販賣毒品行為，故原
    審檢察官起訴法條僅請求法院論處意圖販賣而持有第一、二
    級毒品罪。
  4.★按意圖販賣而持有毒品罪，係指意圖販賣而販入以外之原
    因而持有毒品，嗣後始意圖販賣者而言，即被告如非以意圖
    販賣而販入，而係以單純施用或其他原因而持有，嗣後始萌
    生營利意圖販賣待價而沽，而持有毒品而言，此為本罪之法
    定構成要件。而本罪關於被告萌生營利之意圖藏之於行為人
    之內心，委難從被告自白中供出嗣後改變販賣營利之犯行，
    惟不難從被告相關自白、生活經濟狀況及扣案之證物具體客
    觀情狀而檢視之。本件被告雖供稱其因有吸毒習慣，因貪圖
    便宜而向綽號「黃叔」者，購買多量之毒品備供施用，惟仍
    積欠「黃叔」其人十萬元之購毒價款，其幫人煮飯、帶小孩
    每月收入僅三、四萬元，少則二、三萬元等語，堪認其收入
    不豐，已不敷支應其生活及吸毒開銷，又有購毒欠款需待償
    還，雖一時貪圖便宜購買多量毒品，然觀其被查獲時之經濟
    情況及攜帶已分裝成袋之多量毒品與吸毒者共處一室，並備
    有電子秤兩台，小分裝袋九百餘個等販賣備用之物品等情觀
    之，被告意圖販賣而持有毒品之犯行，堪以認定。
六、論罪科刑之法律：
    查海洛因、甲基安非他命分別係毒品危害防制條例第二條第
    二項第一、二款所稱之第一、二級毒品。核被告乙○○所為
    ，係犯毒品危害防制條例第五條第一項之「意圖販賣而持有
    第一級毒品罪」及第五條第二項之「意圖販賣而持有第二級
    毒品罪」。被告「意圖販賣」而同時持有第一級毒品及第二
    級毒品，為想像競合犯，應從一重之「意圖販賣而持有第一
    級毒品罪」處斷。又被告有事實欄所載判決科刑執行之情形
    ，有本院被告前案紀錄表一份在卷可按，其於有期徒刑執行
    完畢後，五年以內再犯本件有期徒刑以上之罪，為累犯，除
    法定本刑為無期徒刑依法不得加重外，應依法加重其刑。
七、撤銷改判之理由：
  (一)本件公訴人認被告所為僅係犯毒品危害防制條例第五條第一
    項、第二項之意圖販賣而持有第一、二級毒品，且於事實欄
    中亦未論及被告有何販賣安非他命之行為，原判決就販賣第
    二級毒品未遂之判決自屬未經起訴，與已經起訴論罪科刑之
    部分，亦未有裁判上一罪審判不可分之關係，且亦查無證據
    足資證明被告確有販賣安非他命之犯行，原判決率認被告乙
    ○○犯有「販賣第二級毒品安非他命未遂罪」，容有未受請
    求之事項予以判決之違誤。
  (二)犯意圖販賣而持有第一、二級毒品之罪者，其供犯罪所用之
    財物，依毒品危害防制條例第十九條第一項之規定，應予沒
    收，如全部或一部不能沒收時，追徵其價額或以其財產抵償
    之。本件扣案之黑色底灰色花紋小拉鍊包一個、黑色布質手
    提包二個及黃色牛皮紙袋二個，均屬於被告供意圖販賣而持
    有第一、二級毒品所用之物，原判決未同時為「如全部或一
    部不能沒收時，追徵其價額或以其財產抵償之」之諭知，亦
    有未當。
  (三)被告乙○○上訴意旨仍執陳詞，辯稱扣案毒品係供自己施用
    ，並無「意圖販賣而持有」第一級、第二級毒品罪云云為由
    ，指摘原判決不當，為無理由，惟原審關於此部分之判決既
    有前揭瑕疵，而無可維持，自應由本院將原審關於此部分之
    判決撤銷改判。
八、量刑審酌之理由：
  (一)爰審酌被告有吸食惡習，不能戒絕毒癮衡量資力自我節制，
    竟貪圖便宜購買多量毒品吸用，積欠購毒價款入不敷出，因
    而萌生將買入之多量毒品販賣圖利，以支應開銷，除吸毒自
    殘外，復將戕害他人身心，流毒社會，幸經警及時查獲，惟
    乃毫無悔意，猶飾詞否認犯行等一切情狀，量處如主文第二
    項所示之刑，以資懲儆。
  (二)扣案如附表四編號一至四所示之第一級毒品海洛因、第二級
    毒品甲基安非他命，依毒品危害防制條例第十八條第一項前
    段，均沒收銷燬之；附表一編號三、附表三編一、二、附表
    四編號五所示之物及未扣案之黑色底灰色花紋小拉鍊包一個
    、黑色布質手提包二個及黃色牛皮紙袋二個，均屬於被告供
    意圖販賣而持有第一、二級毒品所用之物，均應依毒品危害
    防制條例第十九條第一項前段之規定宣告沒收，如全部或一
    部不能沒收時，追徵其價額或以其財產抵償之。另扣案附表
    三編號三、四所示之吸食器一組、殘渣袋三十七個，雖被告
    供稱為其所有，然非供其為本件犯行所用或預備所用之物，
    亦非其為本件犯行所得之物，均與本件犯行不具關聯性，乃
    不予宣告沒收。
九、適用法條
  (一)程序法方面：刑事訴訟法第369條第1項前段、第364條、第2
    99條第1項前段。
  (二)實體法方面：毒品危害防制條例第5條第1項、第2項、第18
    條第1項前段、第19條第1項前段，刑法第11條、第47條。
本案經檢察官陳明光到庭執行職務。
中    華    民    國    95    年    5     月    30    日
                  刑事第五庭  審判長法  官  吳  敦
                                    法  官  陳世宗
                                    法  官  吳啟民
以上正本證明與原本無異。
如不服本判決，應於收受送達後十日內向本院提出上訴書狀，其
未敘述上訴之理由者並得於提起上訴後十日內向本院補提理由書
（均須按他造當事人之人數附繕本）。
                                    書記官  江采廷
中    華    民    國    95    年    6     月    1     日
附表一：乙○○所有黑色底灰色花紋小拉鍊包內查獲之物品
┌──┬─────────────────────────┐
│編號│  項                           目                 │
├──┼─────────────────────────┤
│ 一 │第一級毒品海洛因3包（毛重38.5公克）               │
├──┼─────────────────────────┤
│ 二 │第二級毒品甲基安非他命2包（毛重1.65公克）         │
├──┼─────────────────────────┤
│ 三 │電子秤1台                                         │
└──┴─────────────────────────┘
附表二：乙○○所有1個黑色布質手提包之2個黃色牛皮紙袋內查
        獲之物品
┌──┬─────────────────────────┐
│編號│  項                           目                 │
├──┼─────────────────────────┤
│ 一 │第一級毒品海洛因7包（毛重100.4公克）              │
├──┼─────────────────────────┤
│ 二 │第二級毒品甲基安非他命7包（毛重115.9公克）        │
└──┴─────────────────────────┘
附表三：在放置在屋內客廳乙○○所有1個黑色布質手提包查扣
        之物
┌──┬─────────────────────────┐
│編號│  項                           目                 │
├──┼─────────────────────────┤
│ 一 │電子秤1台                                         │
├──┼─────────────────────────┤
│ 二 │分裝袋920個                                       │
├──┼─────────────────────────┤
│ 三 │吸食器1組                                         │
├──┼─────────────────────────┤
│ 四 │殘渣袋37個                                        │
└──┴─────────────────────────┘
附表四：將附表一及附表二之毒品送鑑定【法務部調查局調科壹
      字第080007352 號鑑定通知書（見原審卷一第25頁）及行
      政院衛生署管制藥品管理局管檢字第0930005262號檢驗成
      績書（見原審卷一第22頁）】後之確實淨重及外包裝
┌──┬─────────────────────────┐
│編號│  項                           目                 │
├──┼─────────────────────────┤
│ 一 │第一級毒品海洛因10包（合計淨重130.53公克，空包裝總│
│    │重 8.84公克）。                                   │
├──┼─────────────────────────┤
│ 二 │第二級毒品甲基安非他命3 包（含3只塑膠袋及3張標籤紙│
│    │實稱毛重75.52公克）                               │
├──┼─────────────────────────┤
│ 三 │甲基安非他命1包（含塑膠袋及標籤紙實稱毛重30.816 公│
│    │克）                                              │
├──┼─────────────────────────┤
│ 四 │甲基安非他命5包（含5只塑膠袋及5張標籤紙實稱毛重10.│
│    │957公克）                                         │
├──┼─────────────────────────┤
│ 五 │編號一至四之外包裝10個、3只塑膠袋、外包裝1個、外包│
│    │裝5個。                                           │
└──┴─────────────────────────┘
附錄：本案論罪科刑法條全文
毒品危害防制條例第五條
意圖販賣而持有第一級毒品者，處無期徒刑或十年以上有期徒刑
，得併科新臺幣七百萬元以下罰金。
意圖販賣而持有第二級毒品者，處五年以上有期徒刑，得併科新
臺幣五百萬元以下罰金。
意圖販賣而持有第三級毒品者，處三年以上十年以下有期徒刑，
得併科新臺幣三百萬元以下罰金。
意圖販賣而持有第四級毒品或專供製造、施用毒品之器具者，處
一年以上七年以下有期徒刑，得併科新臺幣一百萬元以下罰金。


司法院資訊處製作；財團法人民間司法改革基金會備份。
